【裁判字號】    95,交抗,852
【裁判日期】    951031
【裁判案由】    違反道路交通管理處罰條例
【裁判全文】
臺灣高等法院交通事件裁定           95年度交抗字第852號
抗   告   人
即原處分機關  臺北市交通事件裁決所
受  處 分 人 甲○○
上列抗告人因受處分人違反道路交通管理處罰條例案件，不服臺
灣臺北地方法院，中華民國95年9月28日所為裁定（95年度交聲
字第791號），提起抗告，本院裁定如下：
    主  文
抗告駁回。
    理  由
一、原處分意旨以：本件聲明異議人即受處分人甲○○於民國九
    十五年三月十五日零時三十一分許，駕駛車牌號碼為七二九
    八—ＥＭ號自用小客車，行經臺北市○○○路○段，為警攔
    檢並測得其呼氣酒精濃度達每公升○．五八毫克，陳世賢警
    員即以受處分人違反道路交通管理處罰條例第三十五條第一
    項第一款之規定，開立北市警交字第ＡＥＵ二六八四五五號
    舉發通知單並指定應於九十五年三月三十日前至原處分機關
    即臺北市交通事件裁決所聽候裁決，因受處分人未依限前往
    申述，原處分機關認受處分人確有前開違規行為，乃依據道
    路交通管理處罰條例第三十五條第一項第一款之規定裁處新
    臺幣（下同）五萬七千元罰鍰，並自九十五年三月二十三日
    起吊扣受處分人之駕駛執照一年。
二、原裁定意旨略以：(一)本件受處分人甲○○於九十五年三月十
    四日晚上八時許飲用酒類後，駕駛車牌號碼為七二九八—Ｅ
    Ｍ號自用小客車，於九十五年三月十五日零時三十一分許，
    在臺北市○○○路○段為警攔檢並測得其呼氣酒精濃度達每
    公升○．五八毫克，而經陳世賢警員舉發違規，並經臺灣臺
    北地方法院檢察署檢察官於九十五年四月二十五日以九十五
    年度偵字第七四七五號為緩起訴處分，期間為一年。被告即
    受處分人甲○○應於緩起訴確定後三個月內，向國庫支付二
    萬元（已履行），且上開緩起訴處分並經臺灣高等法院檢察
    署於九十五年六月六日駁回再議之聲請等情，為受處分人所
    不否認，並有舉發通知單、緩起訴處分書、處分書在卷可參
    ，自堪信為真實。(二)就本案原處分裁處受處分人甲○○罰鍰
    五萬七千元部分，因緩起訴處分屬行政罰法第二十六條第二
    項所定之不起訴處分，有交通部九十五年七月十七日所發交
    路字第○九五○○○六九八六號函及法務部行政罰法諮詢小
    組會議結論摘錄附卷可稽。本案原處分機關就裁罰罰鍰部分
    固符合行政罰法第二十六條第二項所定之要件，然參酌前開
    檢察官於緩起訴確定後一年（即迄至九十六年六月五日）之
    猶豫期間內仍有撤銷原緩起訴處分之可能且受處分人業已依
    據緩起訴處分繳納二萬元與國庫等情，詳如前述。依據行政
    罰法第二十六條第二項所賦予裁量權之規定，本案應毋庸再
    予裁罰罰鍰，是原處分機關就本案裁處罰鍰部分，即難認為
    允當，應將原處分關於罰鍰部分撤銷，並就此部分為受處分
    人不罰之諭知。(三)就本案原處分機關裁處吊扣受處分人駕駛
    執照部分，因屬與刑事法律處罰他種類之行政罰，依據行政
    罰法第二十六條第一項但書之規定，原處分機關本得裁處之
    ，受處分人就此部分之聲明異議為無理由，應予駁回（此部
    分已確定）。
三、臺北市交通事件裁決所對原審裁定撤銷原處分罰鍰五萬七千
    元部分，提起抗告，抗告意旨略以：交通部九十五年七月十
    七日交路字第○九五○○○六九八六號函示略以，查法務部
    行政罰法諮詢小組第一次會議紀錄既已明確結論略以：「緩
    起訴者乃附帶條件的不起訴處分，亦即是不起訴的一種」在
    案。自當依該部上開函示結論及行政罰法第二十六條第二項
    規定辦理。是以緩起訴乃依刑事訴訟法第二百五十三條之二
    第一項規定對被告所為之指示即課予之負擔，係一種特殊之
    處遇措施，並非刑罰，是以本案尚無行政罰法「一事不二罰
    」之適用。另原裁定僅係考量猶豫期間內仍有撤銷原緩起訴
    處分之可能，惟緩起訴在學理上被稱為「微罪不舉」是指刑
    事訴訟法第二百五十三條所規定檢察官之起訴裁量權，異議
    人既已向國庫支付二萬元，基於微罪不罰及撤銷緩起訴與不
    起訴之比例性，通常再犯刑事訴訟法第二百五十三條之三規
    定期待可能性遠低於再犯之可能云云。
四、經查：
  (一)按行政罰法第二十六條規定：「一行為同時觸犯刑事法律及
    違反行政法上義務規定者，依刑事法律處罰之。但其行為應
    處以其他種類行政罰或得沒入之物而未經法院宣告沒收者，
    亦得裁處之。前項行為如經不起訴處分或為無罪、免訴、不
    受理、不付審理之裁判確定者，得依違反行政法上義務規定
    裁處之」此即所謂一事不二罰原則。次按被告所犯為死刑、
    無期徒刑或最輕本刑三年以上有期徒刑以外之罪，檢察官參
    酌刑法第五十七條所列事項及公共利益之維護，認以緩起訴
    為適當者，得定一年以上三年以下之緩起訴期間為緩起訴處
    分，其期間自緩起訴處分確定之日起算；又被告於緩起訴期
    間內，有下列情形之一者，檢察官得依職權或依告訴人之聲
    請撤銷原處分，繼續偵查或起訴：(1)於期間內故意更犯有期
    徒刑以上刑之罪，經檢察官提起公訴者；(2)緩起訴前，因故
    意犯他罪，而在緩起訴期間內受有期徒刑以上刑之宣告者；
    (3)違背第二百五十三條之二第一項各款之應遵守或履行事項
    者，刑事訴訟法第二百五十三條之一第一項、第二百五十三
    條之三第一項分別定有明文。準此，被告經檢察官為「緩起
    訴」處分者，於「緩起訴」之猶豫期間內，其最後是否會被
    檢察官提起公訴，猶懸而未定，檢察官於期間內，可對被告
    繼續觀察，此時若被告顯無反省警惕之情或根本欠缺反省警
    惕之能力，檢察官得依職權或依告訴人之聲請，將被告「緩
    起訴」處分撤銷。而行政罰法第二十六條第二項之規定，以
    應受行政罰之行為如經不起訴處分或為無罪、免訴、不受理
    、不付審理之裁判確定者，始得依違反行政法上義務規定裁
    處之，並未明文包括「緩起訴處分」在內。雖「緩起訴處分
    」確定時被告可免於刑事訴追，與受「不起訴處分」之效果
    相同，行政罰法第二十六條第二項解釋上亦應包括「緩起訴
    處分」在內，但依據該規定之立法意旨，亦必須待「緩起訴
    處分」實質確定時，被告才終局地確定免於受刑事訴追，原
    處分機關始得為行政裁罰，此觀刑事訴訟法第二百六十條就
    「緩起訴處分期滿未經撤銷」始賦與不起訴處分之實質確定
    效力之規定可證；亦即在緩起訴期間內（即猶豫期間期滿前
    ），該緩起訴處分若經撤銷，被告尚有受刑事訴追、處罰之
    可能，此時原處分機關若依法為行政裁決，無異將使受處分
    人有同時遭受行政處罰及刑事訴追之危險，顯與行政罰法第
    二十六條規定之立法意旨相違背。
  (二)本件受處分人甲○○於九十五年三月十四日晚上八時許飲用
    酒類後，駕駛車牌號碼為七二九八—ＥＭ號自用小客車，而
    於九十五年三月十五日零時三十一分許，在臺北市○○○路
    ○段為警攔檢並測得其呼氣酒精濃度達每公升零點五八毫克
    ，而經陳世賢警員舉發違規，並經臺灣臺北地方法院檢察署
    檢察官於九十五年四月二十五日以九十五年度偵字第七四七
    五號為緩起訴處分，期間為一年，被告即受處分人應於緩起
    訴確定後三個月內，向國庫支付二萬元（已履行），且上開
    緩起訴處分並經臺灣高等法院檢察署於九十五年六月六日駁
    回再議之聲請等情，有臺灣臺北地方法院檢察署九十五年度
    偵字第七四七五號緩起訴處分書、臺灣高等法院檢察署處分
    書各一件在卷可稽。惟本件原處分之裁決日期為九十五年八
    月一日，惟前開緩起訴處分於九十五年六月六日公告，以緩
    起訴期間一年計算，該緩起訴於九十六年六月五日才能實質
    確定。從而，在上開緩起訴處分尚未實質確定前，原處分機
    關逕依道路交通管理處罰條例規定裁處受處分人罰鍰五萬七
    千元部分，顯與行政罰法第二十六條第二項之規定意旨有違
    ，難認允當。綜上所述，原審裁定將原處分關於罰鍰部分撤
    銷，改為不罰之諭知，核無不當。抗告人以前揭情詞抗告為
    無理由，應予駁回。
五、據上論結，應依道路交通案件處理辦法第二十六條，刑事訴
    訟法第四百十二條，裁定如主文。
中    華    民    國    95    年    10    月    31    日
                  交通法庭審判長法  官  溫耀源
                                法  官  邱同印
                                法  官  段景榕
以上正本證明與原本無異。
不得再抗告。
                                書記官  陳靜姿
中    華    民    國    95    年    11    月     1    日


司法院資訊處製作；財團法人民間司法改革基金會備份。
